【裁判字號】    97,審交易,347
【裁判日期】    980724
【裁判案由】    過失傷害
【裁判全文】
臺灣桃園地方法院刑事判決           97年度審交易字第347號
公  訴  人  臺灣桃園地方法院檢察署檢察官
被      告  甲○○
選任辯護人  鍾明達律師
上列被告因過失傷害案件，經檢察官提起公訴（97年度偵字第14
604 號），被告於本院準備程序進行中，就被訴事實為有罪之陳
述，經本院告知簡式審判程序意旨，並聽取公訴人、被告及其辯
護人之意見後，本院裁定依簡式審判程序審理，判決如下：
    主    文
甲○○因過失傷害人致重傷，處有期徒刑伍月，如易科罰金，以
新臺幣壹仟元折算壹日。
    事實及理由
一、犯罪事實：甲○○於民國97年5 月4 日晚間10時許，駕駛車
    牌號碼BQ－6556號自用小客車，沿桃園縣中壢市○○路由北
    往南方向行駛，嗣於同日晚間10時33分許，途經中壢市○○
    路與元化路口時，本應注意行經行車管制號誌正常運作交岔
    路口，轉彎車應讓對向直行車先行，且應減速慢行作隨時停
    車之準備，並注意車前狀況隨時採取必要之安全措施，而依
    當時天候晴、夜間有照明、路面柏油鋪裝、乾燥、無缺陷、
    無障礙物且視距良好等情形，亦無其他不能注意之情事，適
    有無駕駛執照之乙○○（81年8 月23日生，為未滿18歲之未
    成年人）騎乘車號866 －BSC 號重型機車，沿上開路段由南
    往北方向駛至該處，亦應注意行經行車管制號誌正常運作交
    岔路口，應注意車前狀況，並隨時採取必要之安全措施，因
    甲○○疏未注意禮讓對向來車通過即貿然左轉彎，而乙○○
    亦疏未注意車前狀況，突見甲○○所駕駛之上開自小客車貿
    然左轉彎，而摔車在地後，兩車發生碰撞，致乙○○受有骨
    盆骨折、背部、雙側上臂、雙側下肢多處燙傷等傷害，經緊
    急送醫治療及植皮手術後併發至今，其燙傷部分佔全身肥厚
    性約佔體表面積21-26%（該肥厚性疤痕分佈在背部、雙側上
    臂、與雙側下肢，依照「九的規則」之燒燙傷面積的估計方
    法，粗估背部肥厚性疤痕約佔體表面積10-12%、右上臂肥厚
    性疤痕約佔體表面積1%、左上臂肥厚性疤痕約佔體表面積
    2-3% 、 右膝肥厚性疤痕約佔體表面積1%、右小腿肥厚性疤
    痕約佔體表面積2-3%、左大腿肥厚性疤痕約佔體表面積2-3%
    、左小腿肥厚性疤痕約佔體表面積2-3%），而無法恢復至正
    常狀況，且影響排汗功能、造成痛、癢，經評定為重大難治
    之重傷害。嗣甲○○經警據報前往處理時，在場並當場坦承
    肇事，自首而接受裁判。案經乙○○之父丙○○訴請桃園縣
    政府警察局中壢分局報請臺灣桃園地方法院檢察署檢察官偵
    查起訴。
二、證據名稱：
  (一)被告甲○○於本院準備程序及審理中之自白。
  (二)被害人乙○○於警詢及本院審理中之證述。
  (三)告訴人丙○○於本院審理中之證述。
  (四)道路交通事故現場圖、道路交通事故調查報告表(一)、(二)、長
    庚紀念醫院診斷證明書及行政院衛生署桃園醫院診斷證明書
    、現場及車損照片、現場監視錄影翻拍照片及錄影光碟、臺
    灣省桃園縣區車輛行車事故鑑定委員會鑑定意見書、臺灣省
    車輛行車事故覆議鑑定委員會覆議意見函、被害人傷部照片
    各1 份及長庚紀念醫院函覆乙○○之病情說明3 份、病歷1
    份、行政院衛生署桃園醫院函覆乙○○之病情說明2 份。
三、按汽車行駛至交岔路口時，轉彎車應讓直行車先行；且汽車
    駕駛人行駛時，應注意車前狀況，並隨時採取必要之安全措
    施以避免危險之發生，道路交通安全規則102 條第1 項第7
    款規定及第94條第3 項訂有明文。被告行經上開行車管制號
    誌正常運作之交岔路口，疏未注意禮讓對向來車通過即貿然
    左轉彎，而發生本件車禍，是其有過失至為明顯。又按汽車
    駕駛人，未領有駕駛執照，不得駕車；汽車（機器腳踏車）
    駕駛人行駛時，應注意車前狀況，並隨時採取必要之安全措
    施以避免危險之發生，道路交通管理處罰條例第21條第1 項
    第1 款及道路交通安全規則第94條第3 項訂有明文，本件被
    害人乙○○未領有駕駛執照逕行騎乘上開重型機車上路，且
    行經上開路口時，亦疏未注意車前狀況，突見被告甲○○貿
    然左轉彎，摔車倒地，而致本件車禍發生，對於本件事故之
    發生亦有過失，惟仍無法卸免被告甲○○之過失行為。又被
    告前揭肇事過失行為，致被害人乙○○受有傷害間，有相當
    之因果關係。又稱重傷者，謂下列傷害：「一、…。六、其
    他於身體或健康有重大不治或難治之傷害。」，刑法第10條
    第4 項定有明文，所謂重傷，包括身體或康，兩者其一有重
    大不治或難治之傷害，即為該當。經查，本件被害人乙○○
    因受有傷害後，分別前往財團法人長庚紀念醫院（林口）分
    院（下稱長庚醫院）及行政院衛生署桃園醫院（下稱桃園醫
    院）就診治療，其中長庚醫院於97年10月20日以（97）長庚
    院法字第0780號函：「說明二、據病歷所載，邱（誤載為劉
    ）君係97年5 月5 日至本院急診、住院，當時係經診斷為背
    部熱傷、四肢多處擦傷、骨盤（恥骨）骨折及頭部外傷等，
    經治療後於6 月16日出院，期間並曾接受植皮手術治療；而
    依病9 月5 日最後乙次至本院回診之病情研判，其背部所受
    傷害已近痊癒，但仍偶有小水泡情形發生，而四肢及骨盤骨
    折部分復原情形良好，就醫學而言，病患如繼續接受門診追
    蹤及復健治療，其所受傷害應可改善，但其背部皮膚因無法
    恢復至正常狀況，故如果發生疤痕增生時，將會影響其排汗
    功能。」；於同院98年3 月10日以（98）長庚院法字第0152
    號函：「說明二、據病歷所載，邱君最後乙次至本院回診係
    98年1 月15日，當時之診斷為背部下肢三至四度接觸性熱傷
    （佔體表面積百分之13）、及臉部、兩上肢多處擦傷（佔體
    表面積百分之5） 併骨盤骨折；而依病患病情研判，其四肢
    五官功能仍存在，但受傷部位因肥厚性疤痕增生而可能會喪
    失部分排汗功能，若經手術去除疤痕，可減少比例，惟需長
    期且多次手術治療，且無法完全回復原狀（會有疤痕存留）
    …」；桃園醫院於98年3 月2 日以桃醫醫秘字第0980001474
    號函：「說明二、病患乙○○之傷勢為背部、右上臂、雙側
    下肢多處燙傷及植皮手術及併發之肥厚性疤痕，此疤痕約佔
    體表面百分之二十五，並無排汗功能，會痛、癢。此傷勢已
    達刑法所稱於身體有難治之傷害。三、病患乙○○後續需要
    組織擴張器植入手術及疤痕重整手術，手術需要數次，依疤
    痕重整效果而定，可能無法完全恢復為原來外觀。」及同院
    98年6 月25日以桃醫醫秘字第0980005197號函說明二、「病
    患乙○○之肥厚性疤痕分佈在背部、雙側上臂、與雙側下肢
    ，依照「九的規則」之燒燙傷面積的估計方法（如附件之附
    註說明，粗估病患乙○○背部肥厚性疤痕約佔體表面積10-1
    2%、右上臂肥厚性疤痕約佔體表面積1%、左上臂肥厚性疤痕
    約佔體表面積2-3%、右膝肥厚性疤痕約佔體表面積1%、右小
    腿肥厚性疤痕約佔體表面積2-3%、左大腿肥厚性疤痕約佔體
    表面積2-3%、左小腿肥厚性疤痕約佔體表面積2-3%，故估計
    病患乙○○全身肥厚性疤痕約佔體表面積21-26%。三、至於
    長庚醫院與本院兩者間估計之差異原因，可能是評估時對面
    積百分比的認定有鬆緊的差異。」等語，查被害人乙○○於
    本院98年7 月1 日訊問時證述：…後來伊要去永平上學，學
    校不是每天都開冷氣，所以才到省桃治療、開證明等語及長
    庚醫院於98年6 月29日以（98）長庚院法字第0564號函覆說
    明被告最後一次回診日期為98年5 月7 日，之後均在桃園醫
    院就診，就被害人所受傷害之重傷結果，是否已達重大難治
    之程度，應以最近持續就診觀察之桃園醫院之判斷為準。本
    件被害人乙○○於本件車禍後，如前所述，經治療及植皮手
    術後併發至今約估計約佔體表面積21-26%21-26%之全身肥厚
    性疤痕，無法恢復至正常狀況，且影響排汗功能、造成痛、
    癢之情形，對被害人而言，仍需持續接受治療及植皮手術，
    並需長期穿壓力衣等，已影響並造成正常人身體所能負荷之
    日常作息，更極有可能因而隨時受有感染之危害，此對於身
    體及健康已有影響重大之情，故認被害人已達於刑法第10條
    第4 項第6 款規定之重傷程度。綜上所述，本件事證明確，
    被告上開過失致重傷犯行洵堪認定，應予依法論科。
四、核被告甲○○所為，係犯刑法第284 條第1 項後段之過失致
    重傷罪。被告於車禍發生後，經警據報前往處理時，在場並
    當場坦承肇事，自首而接受裁判，有桃園縣政府警察局道路
    交通事故肇事人自首情形紀錄表1 份在卷可考，是其係對於
    未發覺之過失致重傷罪自首而受裁判，爰依刑法第62條之規
    定減輕其刑。爰審酌被告因駕車不慎，致被害人受有上開重
    傷結果，所生損害非輕，及其素行、生活狀況、犯罪後坦承
    犯行之態度，並被害人與有過失、然尚未與被害人達成和解
    等一切情狀，量處如主文所示之刑，並諭知易科罰金之折算
    標準。
五、應適用之法條：刑事訴訟法第299 條第1 項前段、第273 條
    之1 第1 項、第310 條之2 、第454 條第1 項，刑法第284
    條第1 項後段、第62條前段、第41條第1 項前段，刑法施行
    法第1 條之1 第1 項、第2 項前段。
六、如不服本判決，得自收受送達之翌日起10日內向本院提出上
    訴狀（應附繕本），其未敘述上訴理由者，應於上訴期間屆
    滿後20日內補提理由書狀於本院，上訴於臺灣高等法院。
本案經檢察官王惟琪到庭執行職務。
中    華    民    國    98    年    7     月    24    日
                        刑事庭  法  官  鍾雅蘭
以上正本證明與原本無異。
                                書記官  楊郁馨
中    華    民    國    98    年    7     月    24    日
附錄本案論罪科刑法條：
中華民國刑法第284條第1項
因過失傷害人者，處6月以下有期徒刑、拘役或5百元以下罰金，
致重傷者，處1年以下有期徒刑、拘役或5百元以下罰金。


司法院資訊處製作；財團法人民間司法改革基金會備份。
